【裁判字號】    91,易,1179
【裁判日期】    920516
【裁判案由】    詐欺
【裁判全文】
臺灣臺中地方法院刑事判決                        九十一年度易字第一一七九號
    公  訴  人  臺灣臺中地方法院檢察署檢察官
    被      告  甲○○
右列被告因詐欺案件，經檢察官提起公訴（八十九年度偵字第一六七九九號），本院
判決如左：
    主  文
甲○○意圖為自己不法之所有，以詐術使人將本人之物交付，處有期徒刑壹年捌月。
    事  實
一、甲○○意圖為自己不法之所有，利用乙○○急於賺取傭金，以償還乙○○向銀行
    貸款新臺幣（下同）二千三百多萬元之機會，向乙○○詐稱：只要透過其操盤人
    丙○○到英國、瑞士操做國際金融「羅林」，二週即可還本一倍，貸款不是問題
    ，連債務都可清償云云，致使乙○○陷於錯誤，分別於民國八十九年二月三日上
    午九時三十分許、十時三十分許、十一時三十分許，在臺中市○○○路農民銀行
    北屯分行櫃檯前、豐原市信用合作社市前分行前及臺中市○○路○段中華國小旁
    ，提領二百五十萬元、二百零六萬元、七十三萬元後，將總計五百二十九萬元之
    投資款交予甲○○。詎甲○○於收受前開款項後，並未如期依約將投資款匯還，
    嗣經乙○○一再催討，甲○○始歸還二十萬元，並簽發面額四百八十萬元之本票
    一紙作為搪塞，惟本票屆期仍未獲付款，復避不見面，乙○○始知受騙。
二、案經乙○○訴由臺灣臺中地方法院檢察署檢察官偵查起訴。
    理  由
一、訊據被告甲○○固坦承有收受告訴人乙○○所交付投資國際金融「羅林」之五百
    二十九萬元款項之事實，核與告訴人之指述相符，並有被告用以償還告訴人投資
    款之上開本票影本在卷可稽，足見被告此部分自白與事實相符。惟被告矢口否認
    有何詐欺犯行，辯稱：伊已將告訴人所交付之五百二十九萬元交給丙○○去投資
    ，伊是於告訴人交付款項之當天下午，在臺中市○○路靠殯儀館附近之咖啡廳，
    以現金交付給丙○○，且伊自己也投資一千一百五十萬元，也是以現金交付云云
    。然查：
  (一)被告辯稱：告訴人有在投資，不曉得告訴人從那裡知道伊有投資羅林，告訴人透
    過彰化同鄉會找證人丁○○認識伊，證人丁○○與告訴人一起打電話約伊，伊就
    跟他們一起到臺北找另一位投資人，但沒有找到云云。惟告訴人指稱：伊於八十
    八年八、九月間，在證人丁○○的代書事務所見到被告，雙方經交談而認識後，
    被告得知伊有貸款付息壓力，就一再鼓勵伊籌錢投資伊抄作之國際金融「羅林」
    等語（參見臺灣臺中地法院檢察署八十九年度偵字第一六七九九號偵查卷宗第一
    頁背面），且證人丁○○於偵查中證稱：當時告訴人拿淡海新市鎮的土地問伊可
    否辦貸款，有遇到被告，被告是伊嘉義同鄉，八十八年在路上遇到，他才來伊事
    務找伊聊天，伊有約略聽到他們有談到操作「羅林」之事，但伊沒有很注意在聽
    ，他們講到什麼程度伊也不清楚等語（參見臺灣臺中地法院檢察署八十九年度他
    字第一八九六號偵查卷宗第二十九頁背面），則雙方第一次見面時，告訴人係為
    貸款之事找證人丁○○，而被告係為找證人丁○○聊天而到事務所，二人前往事
    務所的目的不同，顯見並非告訴人為洽談操作「羅林」之事而主動約被告到證人
    丁○○事務所，而係被告利用此一交談機會得知告訴人有貸款壓力，趁隙向告訴
    人鼓吹投資「羅林」獲利豐厚云云，致使告訴人陷於錯誤甚明，被告前揭置辯係
    告訴人主動找伊云云，顯非可採，反足徵被告確有不法所有之意圖。至證人丁○○於本院調查時改稱：告訴人不知道從何處看到嘉義同鄉會名冊，告訴人就跟伊
    說要借個地方要跟被告談，是否告訴人主動找被告，伊就不知道云云（參見本院
    刑事卷宗九十一年九月三十日調查筆錄第二頁），若依上開證詞，告訴人係透過
    證人丁○○與被告認識，然證人丁○○於警詢時陳稱：告訴人與被告間認識，絕
    不是伊介紹的等語（參見臺灣臺中地法院檢察署八十九年度偵字第一六七九九號
    偵查卷宗第五十頁背面），核與證人丁○○於偵查中之前開證詞相符，則證人丁○○於本院調查時之證述即有可疑之處，且告訴人於本院調查時陳稱：伊是被騙
    以後才去找嘉義同鄉會名冊來找被告，並借用證人丁○○的地方跟被告談等語（
    參見本院刑事卷宗九十一年九月三十日調查筆錄第五頁），足見證人丁○○於本
    院調查時證述之時點，並非告訴人與被告初認識之時點，而係被告事後逃匿時，
    告訴人尋找被告出面解決之時點，是證人丁○○於本院調查時之證述，尚難引為
    對被告有利之證據。
  (二)被告辯稱：伊約在八十七年左右認識丙○○，伊有向丙○○投資「羅林」，投資
    金額總共約一千一百五十萬元，都是以現金交付，沒有寫借據或合約云云。丙○○雖經傳喚未到庭陳述，然丙○○已因違法吸金，於另案臺灣高等法院九十年上
    訴字第三八七號違反銀行法等案件，經臺灣高等法院判處有期徒刑一年四月，緩
    刑五年確定。而證人丙○○違法吸金收受存款之方式為：由客戶提供有效護照影
    本二份及匯單影本，並填寫會員申請表格及繳交入費用美金一百元，而成為ＳＰ
    ＡＲＫ會員，再以會員身分從事ＳＰＡＲＫ之投資，與被告所辯，其是以現金交
    付，且無任何憑據可資佐證情形不符，此有該刑事判決在卷可參，並經本院調閱
    上開案件卷宗無訛；又若如被告前揭置辯，其所投資於「羅林」之金額總計有一
    千一百五十萬元，竟均以現金交付，且未向丙○○收取任何憑證，實與常理有違
    ，是被告是否真有投資「羅林」，即非無疑。被告雖又辯稱：伊投資之款項，係
    向伊弟弟田正林借六百萬元及向其堂弟田乃元借三百萬元，其餘一百五十萬元是
    公司的云云（參見臺灣臺中地法院檢察署八十九年度偵字第一六七九九號偵查卷
    宗第九十四頁），惟被告就三百萬元之借款部分，初謂係向其堂弟「田耕生」所
    借，繼以其記錯名字而改稱其堂弟姓名應係「田長耕」，惟最後到庭之人竟為「
    田乃元」，以被告與田乃元係屬堂兄弟關係，且被告又向其借有大筆款項，被告
    竟不知其真實姓名，由此已見被告所言不實；且被告辯稱：伊向證人田正林大約
    借六百萬元，是八十八年六月間開始借，到八十八年底，分七、八次借，一百多
    、六十或二百萬都有，都是現金，沒有收據，向田乃元借三百萬元，沒有開收據
    ，伊都是拿收據，約分五、六次借，最多借五十萬，最少借三十萬元云云（參見
    臺灣臺中地法院檢察署八十九年度偵字第一六七九九號偵查卷宗第一○九頁、第
    一○九頁背面），然證人田正林證稱：被告有伊借錢，從八十八年初即開始借，
    大約十幾次，每次大約三、四十萬元，不過最多不會超過六十萬元，到現可能還
    欠我七、八百萬元，至於詳細金額伊不清楚，因伊沒有算云云（參見臺灣臺中地
    法院檢察署八十九年度偵字第一六七九九號偵查卷宗第一一一頁、第一一一頁背
    面），證人田乃元證稱：被告有向伊借錢，在八十八年秋冬季時大約借了三百萬
    元，約借了六、七次，每次約五十萬元或三十萬元不等云云（參見臺灣臺中地法
    院檢察署八十九年度偵字第一六七九九號偵查卷宗第一一○頁），三人供述均未
    完全相符，且若如被告所云，分別向證人田正林、田乃元二人借款六百萬及三百
    萬元，金額頗鉅，三人竟均於無借據之情況下，以現金交付，顯有悖常理，足見
    其間並無借款之事實；又被告於本院調查時辯稱：投資款一次給丙○○一、二百
    萬元云云，伊自己出的只有一百多萬元，伊八十四年公司倒閉，所有銀行均沒有
    住來，伊就沒有開戶，全部投資額都是朋友拿給伊，不是從銀行帳簿提領出來云
    云（參見本院刑事卷宗九十一年五月十三日調查筆錄第六頁），則被告於八十四
    年公司倒閉後，債信不良，又如何能向「友人」借得近一千萬之鉅款，且與被告
    在偵查中辯稱投資款係向其弟田正林及其堂弟田乃元借得不符，益見被告辯稱：
    伊向丙○○投資「羅林」一千一百五十萬元云云，顯不足採。再者，告訴人復指
    稱：被告叫伊辦理簽證，要跟丙○○一起帶伊去瑞士做國際金融等語，被告對此
    則不否認，惟辯稱：伊把錢給丙○○後，伊也有辦理簽證云云，然被告又辯稱：
    於八十八年四、五月間開始向丙○○投資「羅林」云云（參見本院刑事卷宗九十
    一年九月三十日調查筆錄第五頁），查被告於八十七年起至九十二年止，均無入
    出境紀錄，有本院查詢之入出境查詢結果瀏覽一紙在卷可稽，若如被告辯稱真有
    投資「羅林」情事，被告為何沒有與丙○○出國從事金融操作？顯見被告對告訴
    人所稱：伊有投資「羅林」及可到瑞士操作云云，均係施用詐術，使告訴人陷於
    錯誤之手段。至被告提出發票人為丙○○，票面金額分別為二百萬元及二百六十
    五萬元，發票日為八十九年九月二十三日，到期日分別為八十九年十月五日、八
    十九年十月十五日之本票二紙，欲證明其有投資「羅林」云云，然該二紙支票僅
    足證明被告與丙○○間有本票債務關係，實難做為被告投資「羅林」之憑證。
  (三)又被告供承：伊有向告訴人說投資「羅林」有豐厚利潤可賺，二、三星期可獲利
    一倍以上等語（參見臺灣臺中地法院檢察署八十九年度偵字第一六七九九號偵查
    卷宗第九十五頁，本院九十一年九月三十日調查筆錄第三、六頁），且又供稱：
    伊投資「羅林」均未賺到錢，也沒有拿到分紅云云（參見本院刑事卷宗九十一年
    五月十三日調查筆錄第四頁），足見被告向告訴人所述之投資「羅林」之獲利倍
    數即為不實，且被告並未投資「羅林」，已如前述，則被告以不實之投資方式及
    獲利倍數，使告訴人誤認有獲利可能而將五百二十九萬元交付予被告，顯有施用
    詐術，使告訴人陷於錯誤而交付財物之犯行甚明。被告又辯稱：伊將告訴人的五
    百二十九萬元交給丙○○投資「羅林」，以現金交付，沒有寫借據或合約云云，
    然五百二十九萬元數目非少，被告交付予丙○○卻未收取任何憑證，與常理有違
    ，被告辯詞實難採信。
  (四)綜上所述，本案事證明確，被告詐欺犯行洵堪認定，應依法論科。
二、核被告甲○○所為，係犯刑法第三百三十九條第一項之詐欺取財罪。爰審酌被告
    利用告訴人經濟窘迫，趁機詐取告訴人財物，事後僅賠償告訴人二十萬元，暨其
    素行、智識、犯罪手段，詐得金額達五百二十九萬元，及其犯後未見悔意等一切
    情狀，量處如主文所示之刑，以資懲儆。
據上論斷，應依刑事訴訟法第二百九十九條第一項前段，刑法第三百三十九條第一項
，罰金罰鍰提高標準條例第一條前段，判決如主文。
本案經檢察官藍獻榮到庭執行職務
中      華      民      國      九十二      年    五    月    十六    日
                                臺灣臺中地方法院刑事第三庭
                                    審判長法  官  劉  錫  賢
                                          法  官  林  三  元
                                          法  官  黃  裕  仁
右正本證明與原本無異。
如不服本判決，應於送達後十日內向本院提出上訴狀（須附繕本），上訴於臺灣高等
法院臺中分院。
                                          書記官
中      華      民      國      九十二      年      五    月    十九    日
附錄論罪科刑法條
刑法第三百三十九條
意圖為自己或第三人不法之所有，以詐術使人將本人或第三人之物交付者，處五年以
下有期徒刑、拘役或科或併科一千元以下罰金。
以前項方法得財產上不法之利益或使第三人得之者，亦同。
前二項之未遂犯罰之。


司法院資訊處製作；財團法人民間司法改革基金會備份。
